【裁判字號】    95,訴,617
【裁判日期】    951027
【裁判案由】    違反毒品危害防制條例
【裁判全文】
臺灣臺南地方法院刑事判決               95年度訴字第617號
公  訴  人  臺灣臺南地方法院檢察署檢察官
被      告  乙○○
                    （另案在臺灣臺南監獄臺南分監執行中）
上列被告因違反毒品危害防制條例案件，經檢察官提起公訴（九
十四年度毒偵字第三○七二號），及移送併案審理（九十五年度
毒偵字第一二二三號），被告於準備程序中就被訴及併案之事實
為有罪之陳述，受命法官於聽取當事人之意見後，本院合議庭裁
定由受命法官獨任進行簡式審判程序，判決如下：
    主  文
乙○○連續施用第一級毒品，累犯，處有期徒刑玖月；又連續施
用第二級毒品，累犯，處有期徒刑陸月，扣案第二級毒品甲基安
非他命貳包（驗餘淨重零點陸柒公克）沒收銷燬之，扣案盛裝第
二級毒品甲基安非他命之包裝袋貳只、夾鏈袋貳拾只及吸食器壹
個均沒收。應執行有期徒刑壹年貳月，扣案第二級毒品甲基安非
他命貳包（驗餘淨重零點陸柒公克）沒收銷燬之，扣案盛裝第二
級毒品甲基安非他命之包裝袋貳只、夾鏈袋貳拾只及吸食器壹個
均沒收。
    事  實
一、乙○○前於民國九十年間，因施用第二級毒品案件，經本院
    判處有期徒刑五月確定，於九十二年五月十七日徒刑執行完
    畢出監。又曾於八十八年間，因施用第二級毒品案件，經本
    院裁定送觀察、勒戒後，有繼續施用毒品之傾向，再以裁定
    令入戒治處所施以強制戒治，並於八十九年六月二日，經本
    院裁定停止強制戒治出所，所餘戒治期間交付保護管束，嗣
    因停止戒治裁定經撤銷，復入戒治處所續予施以強制戒治，
    於九十年十一月二十八日強制戒治執行完畢釋放。
二、詎乙○○復基於施用第二級毒品之概括犯意，自九十四年六
    月間某日起至九十五年五月十日凌晨二時許，在其臺南市安
    平區○○○街一二九號三樓之十住處內或在臺南縣永康市○
    ○路○段靠近玉山銀行附近某處等地，以燒烤而吸食揮發煙
    霧之方式，連續施用甲基安非他命（起訴書誤載為安非他命
    ，下稱甲基安非他命）多次；又基於施用第一級毒品之概括
    犯意，自九十四年九月間某日起至同年十月十日晚間八時止
    ，以將第一級毒品海洛因（下稱海洛因）粉末摻入香菸吸食
    之方式，連續施用海洛因多次。嗣乙○○先於九十四年十月
    十一日下午四時二十分許，在臺南市○○區○○路與西賢一
    街口為警查獲；再於九十五年五月十日上午九時許，為警持
    拘票在臺南市安平區○○○○街三六一號三樓之四拘提到案
    ，並扣得甲基安非他命二包（驗餘淨重○．六七公克），其
    於九十四年十月十一日經查獲時所採驗之尿液呈嗎啡（海洛
    因人體代謝物）、甲基安非他命陽性反應，至於九十五年五
    月十日查獲時所採驗之尿液則僅呈甲基安非他命陽性反應，
    而查悉上情。
三、案經臺南市警察局第二分局報請臺灣臺南地方法院檢察署檢
    察官偵查起訴暨高雄市政府警察局移送同署檢察官移請併案
    審理。
    理  由
一、上開事實，業據被告乙○○於本院準備程序及審理時自白不
    諱，而被告於九十四年十月十一日為警查獲時所採尿液經送
    驗結果，呈嗎啡、甲基安非他命陽性反應，另於九十五年五
    月十日為警查獲時所採尿液經送驗結果，亦呈甲基安非他命
    陽性反應，分別有長榮大學於九十四年十一月二日出具之確
    認報告、高雄市立凱旋醫院於九十五年五月二十一日出具之
    濫用藥物尿液檢驗報告、臺南市警察局第二分局偵辦毒品危
    害防制條例案送驗尿液年籍對照表、高雄市政府警察局刑警
    大隊偵一隊二分隊毒品案件嫌疑人尿液採證代碼對照表影本
    各一份足憑；至扣案晶體二包，經送高雄醫學大學附設中和
    紀念醫院鑑驗結果，亦認該二包扣案結晶顆粒為第二級毒品
    甲基安非他命，淨重○‧六九公克，驗餘淨重○‧六七公克
    ，有高雄醫學大學九十五年九月二十五日高醫附科字第○九
    五○○○三一七三號函附檢驗報告一份在卷可證。被告上開
    自白顯與事實相符，自堪採信。
二、按觀察勒戒或強制戒治執行完畢釋放後，五年內再犯毒品危
    害防制條例第十條施用第一、二級毒品之罪者，檢察官應依
    法追訴，毒品危害防制條例第二十三條第二項，定有明文。
    被告前於八十八年間，因施用第二級毒品案件，經本院以裁
    定送觀察、勒戒後，因有繼續施用毒品之傾向，再以裁定令
    入戒治處所施以強制戒治，並於八十九年六月二日，經本院
    裁定停止強制戒治出所，所餘戒治期間交付保護管束，嗣因
    保護管束裁定經撤銷，復入戒治處所施以強制戒治，於九十
    年十一月二十八日強制戒治執行完畢釋放等情，有臺灣臺南
    地方法院檢察署刑案資料查註紀錄表及臺灣高等法院被告前
    案紀錄表各一份附卷可稽。被告於前次強制戒治執行完畢後
    五年內再犯本件施用第一、二級毒品之罪，事證明確，犯行
    洵堪認定。
三、論罪科刑：
  (一)按海洛因及甲基安非他命分別係毒品危害防制條例第二條第
    二項第一、二款所列之第一、二級毒品。被告施用上開毒品
    ，核其所為，分別係犯毒品危害防制條例第十條第一、二項
    之施用第一、二級毒品罪；其因施用而持有第一、二級毒品
    之低度行為，均為其施用之高度行為所吸收，不另論罪。
  (二)被告先後多次施用第一、二級毒品之犯行，均時間緊接，方
    法相同，觸犯構成要件相同之罪名，顯俱係基於概括犯意反
    覆為之，各為連續犯，應均依修正前刑法第五十六條之規定
    論以一罪，並均依法加重其刑。
  (三)被告自九十四年六月間某日起至九十四年十月十日晚間八時
    許前、九十四年十月十一日為警查獲後起至九十五年五月十
    日凌晨二時許止，連續施用甲基安非他命之犯行，及自九十
    四年九月間某日起至同年十月十日晚間八時許前，連續施用
    海洛因之犯行，雖均未據起訴，然檢察官就犯罪事實一部起
    訴者，其效力及於全部，上揭部分與本案檢察官起訴部分，
    具有連續犯之關係，已如前述，本院自應就檢察官移請本院
    併案審理部分（即臺灣臺南地方法院檢察署九十五年度毒偵
    字第一二二三號）及其他未經併辦，然亦具有連續犯關係之
    部分，一併加以審判。至檢察官移請併案審理意旨，雖認被
    告自九十二年八月中旬某日起至九十五年五月十日止，有連
    續多次施用海洛因及甲基安非他命之犯行等語。惟被告於本
    院準備程序中供述：伊自九十二年五月十七日出監之後，係
    自九十三年八月才又開始施用毒品，被抓到地檢署出來後，
    至少有三個月到半年之間伊是沒有吸毒的，因為伊沒有上癮
    ，一直到九十四年大概五、六月時，才又開始施用安非他命
    ，海洛因是從八、九月開始施用等語。足見被告於九十四年
    六月前施用第二級毒品犯行，及九十四年九月前施用第一級
    毒品犯行，與本案前揭論罪科刑部分，尚難謂有連續犯之概
    括犯意；再者，被告固於九十五年五月十日通緝到案，且經
    警採尿送驗，然該次檢驗結果僅呈甲基安非他命陽性反應，
    而未見有嗎啡陽性反應，已如前述，被告於警詢及偵查中亦
    未明確供陳自九十四年十月十一日查獲後，是否尚有施用海
    洛因之行為，本院自難認被告於九十四年十月十日晚間八時
    以後，仍有施用第一級毒品之犯行，併此敘明。
  (四)又被告有如事實欄一所載之刑案前科及執行紀錄，有臺灣臺
    南地方法院檢察署刑案資料查註紀錄表及臺灣高等法院被告
    前案紀錄表各一份附卷可參，其於有期徒刑執行完畢後五年
    內，再為本件施用毒品犯行，為累犯，應依修正前刑法第四
    十七條之規定遞加重其刑。
  (五)被告所犯上開二罪，罪名互異、犯意各別，應分論併罰。
  (六)爰審酌被告經觀察、勒戒及強制戒治之處遇措施後，猶未能
    深切體認毒品危害己身之鉅，及早謀求脫離毒害之道，反而
    於出所後伺機再犯，未見有何警惕及悔意，自有使其接受相
    當時期監禁處遇以敦化性情之必要，惟被告於本院審理時坦
    承犯行，犯後態度良好，且施用毒品固戕害個人健康，然未
    侵害他人權益、犯罪手段平和及其智識程度等一切情狀，各
    量處如主文所示之刑，並定應執行之刑。
  (七)扣案第二級毒品甲基安非他命二包（驗餘淨重○．六七公克
    ），係查獲之毒品，不論屬於犯人與否，應依毒品危害防制
    條例第十八條第一項前段之規定沒收銷燬之。另按毒品危害
    防制條例第十八條第一項規定，得諭知沒收並銷燬之者，以
    查獲之毒品及專供製造或施用毒品之器具為限，並不及於毒
    品之外包裝，倘該扣案毒品外包裝及注射針筒，為被告供施
    用毒品犯罪所用之物，且屬被告所有，即應依（修正前）刑
    法第三十八條第一項第二款予以宣告沒收（最高法院九十四
    年度臺上字第一八四四號、九十二年度臺上字第四五八七號
    裁判可資參照）。乃上開扣案盛裝第二級毒品甲基安非他命
    之包裝袋二只、夾鏈袋二十只及吸食器一個，係被告所有並
    供作盛裝及施用第二級毒品甲基安非他命所用之物，自應另
    依修正前刑法第三十八條第一項第二款規定，併予諭知沒收
    。
  (八)至被告行為後，刑法於九十四年二月二日修正公布、九十五
    年七月一日施行，有關本件被告犯行所涉新舊法比較問題，
    詳參附表所載，併予敘明。
據上論斷，應依刑事訴訟法第二百七十三條之一第一項、第二百
九十九條第一項前段，毒品危害防制條例第十條第一項、第二項
，第十八條第一項前段，修正施行後刑法第十一條、第二條第一
項前段、修正前刑法第五十六條、第四十七條、第三十八條第一
項第二款、第五十一條第五款，判決如主文。
本案經檢察官甲○○到庭執行職務。
中    華    民    國    95    年    10    月    27    日
                  刑事第十庭    法  官  陳賢德
以上正本證明與原本無異。
如不服本判決，應於收受送達後10日內向本院提出上訴書狀（應
附繕本）。
                                書記官  王志銘
中    華    民    國    95    年    10    月    30    日
附錄論罪科刑法條：
毒品危害防制條例第十條：
施用第一級毒品者，處六月以上五年以下有期徒刑。
施用第二級毒品者，處三年以下有期徒刑。
附表：
一、按行為後法律有變更者，適用行為時之法律。但行為後之法
    律有利於行為人者，適用最有利於行為人之法律，九十四年
    二月二日修正公布、自九十五年七月一日施行之刑法第二條
    第一項定有明文，上開規定係規範行為後法律變更所生新舊
    法律比較適用之準據法，於新法施行後，應逕適用新法第二
    條第一項之規定，為「從舊從輕」之比較（最高法院九十五
    年第八次刑事庭會議決議一之 (一)）；又同法第十一條之
    規定亦於同次修正為「本法總則於其他法律有刑罰或保安處
    分之規定者，亦適用之。但其他法律有特別規定者，不在此
    限。」其性質上屬於「過橋條款」，而為法律適用之準據，
    且無關乎犯罪行為可罰性要件之變更，自應逕行適用裁判時
    有效之上開現行條文。
二、被告行為後，刑法第五十六條關於連續犯之規定業經刪除（
    公布施行日期同上開刑法第二條），原規定之連續數行為而
    犯同一罪名者，除有接續犯之情形外，應按數罪併罰之原則
    論處，比較刪除前後刑法第五十六條之規定，刪除後之法律
    適用，並未較有利於被告，故本件上開連續施用第一、二級
    毒品之犯行，仍應依修正前刑法第五十六條之規定，各論以
    一罪，並均加重其刑。
三、被告行為後，刑法第五十一條第五款規定已修正為「宣告多
    數有期徒刑者，於各刑中之最長期以上，各刑合併之刑期以
    下，定其刑期。但不得逾三十年。」（公布施行日期同上開
    刑法第二條），相較於修正前「宣告多數有期徒刑者，於各
    刑中之最長期以上，各刑合併之刑期以下，定其刑期。但不
    得逾二十年。」之規定，修正施行後並非較有利於行為人，
    自應適用修正前之刑法第五十一條第五款規定，定其應執行
    之刑。
四、被告行為後，刑法第四十七條有關因執行徒刑後再犯之累犯
    規定，已修正為同條第一項「受徒刑之執行完畢，或一部之
    執行而赦免後，五年以內故意再犯有期徒刑以上之罪者，為
    累犯，加重本刑至二分之一。」（公布施行日期同上開刑法
    第二條）本案被告上開犯行，不論依修正前刑法第四十七條
    或上開規定均構成累犯，修正後之規定並未對被告較為有利
    ，自應適用修正前刑法第四十七條之規定論以累犯，並加重
    其刑。
五、被告行為後，為使刑法第三十八條第一項第二款及第三項規
    定適用更期明確，將修正前規定「屬於犯人」，修正為「屬
    於犯罪行為人」（公布施行日期同於上開刑法第二條），比
    較新舊法，對被告而言並無有利或不利，自應依修正前刑法
    第三十八條第一項第二款規定諭知沒收。


司法院資訊處製作；財團法人民間司法改革基金會備份。
